臺灣高等法院刑事判決
111年度上訴字第1396號
上  訴  人  臺灣新北地方檢察署檢察官
被      告  陳銘龍


上列上訴人因被告傷害等案件，不服臺灣新北地方法院110年度
審訴字第1233號，中華民國111年1月5日第一審判決（起訴案號
：臺灣新北地方檢察署110年度偵字第17003號），提起上訴，本
院判決如下：
    主  文
上訴駁回。
    事實及理由
一、經本院審理結果，認第一審以被告乙○○（下稱被告）犯刑法
    第277條第1項之傷害罪，處拘役40日，如易科罰金，以新臺
    幣（下同）1,000元折算1日；又犯同法第309條第1項之公然
    侮辱罪，處罰金3,000元，如易服勞役，以1,000元折算1日
    。經核其認事用法及量刑均無不當，應予維持，且除證據部
    分補充：正陽骨科診所診斷證明書及被告於本院準備程序、
    審理時之自白以外（偵查卷第15頁，本院卷第48、85頁），
    並引用第一審判決書記載之事實、證據及理由（如附件）。
二、檢察官上訴意旨略以：原審漏未審酌被告腳著清潔隊員特製
    之鋼頭鞋，針對告訴人甲○○腿部猛踹，並以拳頭擊打告訴人
    眼部，造成告訴人實質難以回復之損害，無法再從事清潔隊
    工作，犯罪情節非輕；且被告於告訴人提告後，不斷以電話
    及派人騷擾之方式，暗示自己與黑道關係良好，欲以此說服
    告訴人撤回告訴，足認被告犯後態度惡劣，以致未能達成和
    解。是以被告雖於偵審中承認犯罪，然無非係意在獲邀輕刑
    ，並無悔悟之心，原審漏未斟酌及此，量刑實難收懲治之效
    ，未能使罰當其罪，有違量刑之內部性界限，為此提起上訴
    等語。
三、本院查：
　㈠原審判決依憑被告之自白，證人即告訴人甲○○、目擊者黃煒
    元之證詞，以及醫療財團法人徐元智先生醫療基金會亞東紀
    念醫院（下稱亞東醫院）於民國110年1月19日出具之診斷證
    明書、手機錄影光碟暨畫面翻拍照片、臺灣新北地方檢察署
    檢察官勘驗筆錄等證據，相互勾稽，而認定被告之傷害、公
    然侮辱犯行，已詳敘所憑之證據與認定之理由，並無任何憑
    空推論之情事，亦與經驗法則、論理法則無違。
　㈡檢察官雖執前詞提起上訴。然：
　　⑴刑事審判旨在實現刑罰權之分配正義，故法院對有罪被告
      之科刑，應符合罪刑相當原則，使輕重得宜，罰當其罪，
      以契合社會之法律感情，此所以刑法第57條明定科刑時應
      審酌一切情狀，尤應注意該條所列10款事項以為科刑輕重
      之標準，俾使法院就個案之量刑，能斟酌至當。而刑之量
      定，乃法律賦予法院自由裁量之事項，倘於科刑時，已以
      行為人之責任為基礎，並斟酌刑法第57條各款所列情狀，
      在法定刑度內酌量科刑，無偏執一端，致明顯失出失入情
      形，亦無顯然違反公平、比例及罪刑相當原則者，自不能
      任意指為違法（最高法院111年度台上字第1342號判決參
      照）。
　　⑵原判決已於理由欄內具體說明以被告之行為人責任為基礎
      ，審酌被告與告訴人同為清潔隊同事，僅因細故心生不滿
      ，卻未能理性溝通、和平處理，反在公共場合腳踹、徒手
      毆打告訴人，致告訴人受有右眼眶挫傷併鈍傷、創傷性虹
      膜炎及左膝挫傷等傷勢，又公然辱罵告訴人，貶損告訴人
      之聲譽，所為實屬不該；兼衡被告之犯罪動機、目的、手
      段、告訴人所受傷勢程度，及被告自陳國中畢業、擔任清
      潔隊員、月薪約3萬元之智識程度、家庭生活、經濟狀況
      ，暨犯罪後坦承犯行，惟尚未能與告訴人達成和解，賠償
      告訴人所受損害等刑法第57條所列各款情事，而分別在法
      定刑度內為刑之量定，並無違反公平原則、比例原則、罪
      刑相當原則，抑或其他逾越法律、濫用裁量、輕重失衡之
      情事，自不得逕指原審量刑有何不當。
　　⑶告訴人受傷後，曾先後於110年1月19日、同年月25日前往
      醫院就診，並接受X光檢查，結果其腿部傷勢均為「挫傷
      」，醫囑休養數日至1週即可，有亞東醫院、正陽骨科診
      所分別出具之診斷證明書在卷可稽（偵查卷第14、15頁）
      ，可見被告當時縱使穿著「清潔隊員特製之鋼頭鞋」朝告
      訴人腿部踢踹，所造成之傷勢仍為擦、挫等皮肉傷，並未
      造成肌腱撕裂、關節脫臼或骨頭位移、斷裂等更為嚴重傷
      勢，則告訴人提出之新北市政府環境保護局清潔隊員請假
      卡、特別休假卡（本院卷第57至59頁），雖顯示告訴人自
      110年2月間起至5月間止，仍多次以「腳傷療養」為由請
      假，且於110年6月1日辭去清潔隊員職務，另有新北市政
      府環境保護局新北環衛板字第1100896517號離職證明書存
      卷可按（原審卷第59頁），均已難認係被告之本案傷害、
      公然侮辱犯行所造成，上訴意旨指摘原審未及審酌被告犯
      行所造成之「難以回復重大傷害」云云，尚非可採。又檢
      察官並未提出其上訴意旨所稱「被告在案發後不斷暗示自
      己與黑道關係良好，欲以此施壓告訴人撤回告訴」之積極
      證據，是檢察官遽指原審漏未審酌被告犯後態度惡劣乙節
      ，尚乏其據，自亦無足動搖本案之量刑基礎。
　　⑷從而，檢察官提起本件上訴，無非係就原審量刑之適法職
      權行使，反覆爭執，並未再有其他舉證為憑，為無理由，
      應予駁回。
據上論斷，應依刑事訴訟法第373條、第368條，判決如主文。
本案經檢察官曾信傑提起公訴，檢察官高智美提起上訴，檢察官
洪威華到庭執行職務。
中　　華　　民　　國　　111 　年　　6 　　月　　29　　日
                  刑事第二十一庭審判長法　官  林怡秀
                                      法　官  胡宜如
                                      法　官  劉元斐
以上正本證明與原本無異。
傷害部分，如不服本判決，應於收受送達後20日內向本院提出上
訴書狀，其未敘述上訴之理由者並得於提起上訴後20日內向本院
補提理由書（均須按他造當事人之人數附繕本）「切勿逕送上級
法院」。
公然侮辱部分，不得上訴。
                                      書記官  陳靜雅
中　　華　　民　　國　　111 　年　　6 　　月　　29　　日
附錄：本案論罪科刑法條全文
中華民國刑法第277條
傷害人之身體或健康者，處5年以下有期徒刑、拘役或50萬元以
下罰金。
犯前項之罪，因而致人於死者，處無期徒刑或7年以上有期徒刑
；致重傷者，處3年以上10年以下有期徒刑。
中華民國刑法第309條
公然侮辱人者，處拘役或9千元以下罰金。
以強暴犯前項之罪者，處1年以下有期徒刑、拘役或1萬5千元以
下罰金。
附件
臺灣新北地方法院刑事判決
110年度審訴字第1233號
公　訴　人　臺灣新北地方檢察署檢察官
被　　　告　乙○○　男　民國00年0月00日生
　　　　　　　　　　身分證統一編號：Z000000000號
　　　　　　　　　　住○○市○○區○○路00號5樓
上列被告因傷害等案件，經檢察官提起公訴（110年度偵字第170
03號），被告於本院準備程序中就被訴事實為有罪之陳述，經告
知簡式審判程序之旨，並聽取當事人之意見後，經本院合議庭裁
定由受命法官獨任進行簡式審判程序，判決如下：
    主  文
乙○○犯傷害罪，處拘役肆拾日，如易科罰金，以新臺幣壹仟元折
算壹日。又犯公然侮辱罪，處罰金新臺幣叁仟元，如易服勞役，
以新臺幣壹仟元折算壹日。
    事  實
一、乙○○與甲○○為清潔隊之同事，兩人相處向來不睦。乙○○因故
    遭前同事出手攻擊，甲○○遂藉此事嘲諷乙○○，詎乙○○聽聞後
    心生不滿，而於民國110年1月19日12時20分許，在址設新北
    市○○區○○路0段00號之板橋區清潔隊外，基於傷害之犯意，
    以腳踹、徒手毆打之方式攻擊甲○○，致甲○○當場受有右眼眶
    挫傷併鈍傷及創傷性虹膜炎、左膝挫傷等傷害；又在前開不
    特定人得共見共聞之處所，基於公然侮辱之犯意，以「沒耖
    沒小、幹你娘」等語辱罵甲○○，貶損甲○○之人格及名譽。
二、案經甲○○訴由新北市政府警察局海山分局報告臺灣新北地方
    檢察署檢察官偵查起訴。
    理  由
一、查本案被告乙○○所犯係死刑、無期徒刑、最輕本刑為3年以
    上有期徒刑以外之罪，且非高等法院管轄第一審案件，其於
    準備程序中就被訴事實為有罪之陳述，經本院告知簡式審判
    程序之旨，並聽取公訴人、被告之意見後，本院合議庭裁定
    由受命法官獨任進行簡式審判程序審理，則本案證據之調查
    ，依刑事訴訟法第273條之2規定，自不受同法第159條第1項
    、第161條之2、第161條之3、第163條之1及第164條至第170
    條規定之限制，合先敘明。
二、前開犯罪事實，業據被告於偵查、本院準備程序及審理時均
    坦承不諱，核與證人即告訴人甲○○、證人黃煒元於警詢及偵
    查中證述之情節相符（見偵字卷第5至6頁、第8至9頁、第36
    至37頁），並有亞東紀念醫院於110年1月19日開立之診斷證
    明書1紙、手機錄影畫面光碟暨手機錄影畫面翻拍照片5張、
    臺灣新北地方檢察署勘驗筆錄3份等附卷可稽（見偵字卷第1
    4頁、第22至26頁、第37頁、第44頁反面），足認被告上開
    任意性自白與事實相符，堪以採信。本案事證明確，被告犯
    行洵堪認定，應依法論科。
三、論罪科刑：
(一)罪名：
 1、核被告所為，係犯刑法第277條第1項之傷害罪、同法第309
    條第1項之公然侮辱罪。
 2、按刑法第309條第1項之公然侮辱罪，僅須行為人以粗鄙之言
    語、舉動、文字、圖畫侮謾辱罵或為其他輕蔑他人人格之行
    為已足，並不以強暴手段為必要；苟以強暴手段作為具體之
    侮辱方法，始成立同條第2項之罪。查被告雖有對告訴人甲○
    ○為腳踹、徒手毆打之傷害行為，然依當時狀況，尚無從認
    定被告上開所為，除傷害之犯意外，另有何藉此等行為侮辱
    告訴人之意。因而僅足認被告辱罵告訴人而稱「沒耖沒小、
    幹你娘」此等表徵輕蔑人格意涵之所言，該當於刑法第309
    條第1項之公然侮辱罪，公訴意旨認被告所為係犯同條第2項
    之強暴公然侮辱罪，容有未洽，惟因起訴之基本事實相同，
    爰變更起訴法條。　　
(二)罪數：　　
　　被告先後腳踹、徒手毆打告訴人之所為，係基於同一目的之
    決意所為，侵害同一法益，各舉動之獨立性極為薄弱，依一
    般社會健全觀念，在時間差距上，難以強行分開，應視為數
    個舉動之接續施行，以包括之一行為評價為合理，而屬接續
    犯。被告所犯上開2罪，犯意各別，行為互殊，應分論併罰
    ，公訴人認被告係以一行為犯之，應論以想像競合，容有誤
    會。
(三)量刑：
　　爰以行為人之責任為基礎，審酌被告與告訴人為清潔隊同事
    ，僅因細故心生不滿，未能理性溝通、平和處理，反在公共
    場合徒手毆打、腳踹傷害告訴人，並以上詞公然辱罵告訴人
    ，致告訴人受有上開傷勢，且貶損告訴人之聲譽，所為實有
    不該，應予非難；兼衡被告之犯罪動機、目的、手段及告訴
    人所受傷勢程度，並參以其國中畢業之智識程度（見被告之
    個人戶籍資料查詢結果）、於本院審理時自陳之家庭生活與
    經濟狀況（詳見本院簡式審判筆錄第5頁），及被告犯後坦
    承犯行，惟未能與告訴人和解賠償損害之犯罪態度等一切情
    狀，分別量處如主文所示之刑，並諭知易科罰金及易服勞役
    之折算標準，以資懲儆。
據上論斷，應依刑事訴訟法第273條之1第1項、第299條第1項前
段條、第300條，刑法第277條第1項、第309條第1項、第41條第1
項前段、第42條第3項，刑法施行法第1條之1第1項，判決如主文
。
本案經檢察官曾信傑偵查起訴，檢察官高智美到庭執行職務。
中　　華　　民　　國　　111 　年　　1 　　月　　5 　　日
                  刑事第二十五庭  法  官  白光華
以上正本證明與原本無異
如不服本判決，應於判決送達後20日內敘明上訴理由，向本院提
出上訴狀 (應附繕本) ，上訴於臺灣高等法院。其未敘述上訴理
由者，應於上訴期間屆滿後20日內向本院補提理由書「切勿逕送
上級法院」。
                                  書記官　楊貽婷
中　　華　　民　　國　　111 　年　　1 　　月　　5 　　日